臺灣臺南地方法院臺南簡易庭民事判決　
110年度南小字第1484號
原      告  旺旺友聯產物保險股份有限公司


法定代理人  劉自明  
訴訟代理人  楊弘儒  
            高忠興  
            彭欣如  
被      告  周俊鎰  


上列當事人間請求侵權行為損害賠償(交通)事件，經本院於民國
110年11月16日言詞辯論終結，判決如下：
    主      文
被告應給付原告新臺幣22,794元，及自民國110年5月17日起至清
償日止，按週年利率百分之五計算之利息。
原告其餘之訴駁回。
訴訟費用新臺幣1,000元由被告負擔。
本判決原告勝訴部分得假執行。
    事實及理由
壹、程序方面：
    本件被告經合法通知，未於最後言詞辯論期日到場，核無民
    事訴訟法第386條所列各款情形，爰依原告之聲請，由其一
    造辯論而為判決。
貳、實體方面：
一、原告起訴主張：
（一）被告於民國108年4月2日下午10時10分許，駕駛車號000-0
      000 號車輛，於行經臺南市○○區○○○道000號時，因倒車不
      慎而碰撞靜停中由原告所承保、方淑齡所有並由趙家夆所
      駕駛之車號000-0000號自用小客車(下稱系爭車輛），致
      使系爭車輛車身受損，案經臺南市政府警察局歸
　　　仁分局警員調查並處理完畢，被告應負全部肇事責任。
（二）按民法第191條之2規定：「汽車、機車或其他非依軌道行
      駛之動力車輛，在使用中加損害於他人者，駕駛人應賠償
      因此所生之損害。但於防止損害之發生，已盡相當之注意
      者，不在此限。」被告使用車輛加損害於原告所承保之系
      爭車輛，致使原告財產上受有損害，至為明確。該受損車
      輛送奥迪南部汽車股份有限公司修復，工資費用新臺幣（
      下同）10,801元、烤漆費用11,400元、零件費用2,893元
      ，維修費用共25,094元整。原告本於保險責任已賠付修理
      費用，並依保險法第53條第1項之規定取得代位求償權利
      。爰依民法第184條、第191條之2規定，提起本件訴訟。
（三）聲明：　
　　⒈被告應給付原告25,094元整及自本起訴狀繕本送達之翌日
      起至清償日止，按年利率百分之5計算之利息。
　　⒉訴訟費用由被告負擔。
二、被告未於言詞辯論期日到場，亦未提出書狀作何聲明或陳述
    。
三、得心證之理由：
（一）按因故意或過失，不法侵害他人之權利者，負損害賠償責
      任；不法毀損他人之物者，被害人得請求賠償其物因毀損
      所減少之價額，民法第184第1項前段、196條定有明文。
      又被保險人因保險人應負保險責任之損失發生，而對於第
      三人有損失賠償請求權者，保險人得於給付賠償金額後，
      代位行使被保險人對於第三人之請求權，保險法第53條第
      1項前段亦規定甚明。又汽車倒車時，應依下列規定：應
      顯示倒車燈光或手勢後，謹慎緩慢後倒，並應注意其他車
      輛及行人。道路交通安全規則第110條第1項第2款定有明
      文。
（二）原告主張上開事實，業據提出臺南市政府警察局當事人登
      記聯單、道路交通、道路交通事故現場圖、行車執照、估
      價單、發票、理賠計算書、賠償給付明細等件為證（見本
      院臺南簡易庭110年度南司小調字第626號卷第15-21頁，
      下稱調解卷）為證，並經本院依職權向臺南市政府警察局
      歸仁分局調取系爭車禍事故之道路交通事故現場圖、道路
      交通事故調查報告表㈠、㈡、道路交通事故談話紀錄表、道
      路交通事故照片黏貼紀錄表（見調解卷第37-59頁）在卷
      ，另據系爭車輛之駕駛趙家夆於警訊時證述車禍之經過：
      「我駕駛自小客車ARU-5115由台39線北往南方向直行於歸
      仁大道停於臨時載客區(靜止），對方駕駛營小客TDC-263
      5要路邊停車不小心，對方的右後保險桿擦撞到我自小客
      車左前保險桿。」，及被告則於警訊時陳述肇事經過稱：
      「我駕駛普小客TDC-2635由台39線北往南方向直行於歸仁
      大道，對方自小客ARU-5115靜止停於歸仁大道臨停下車處
      ，我要路邊停車不小心右後方保險桿擦撞到對方自小客左
      前保險桿。」等語，核與原告主張相符，原告主張可信為
      真正。揆諸首揭規定，被告駕車倒車時不慎撞及暫停在載
      客區之系爭車輛，造成系爭車輛受損，被告應負過失之責
      至明，且被告之過失行為，致系爭車輛受有損害，兩者間
      復有相當因果關係，被告應負損害賠償責任。原告已依保
      險契約，修復系爭車輛，則原告依保險代位之規定，請求
      被告負損害賠償責任，自屬有據。
（三）原告修復系爭車輛支出修理費用，包括工資費用10,801元
      、烤漆費用11,400元、零件費用2,893元，共25,094元，
      有奥迪南部汽車股份有限公司估價單、統一發票在卷可稽
      ，而系爭車輛係104年10月出廠，有原告提出之行車執照1
      份在卷可參（見調解卷第17-19頁）。依民法第196條請求
      賠償車輛毀損所減少之價額，得以修復費用為估定標準，
      但以必要者為限，例如修理材料以新品換舊品，應予折舊
      （最高法院77年5月17日第9次民庭會議決議參照），則系
      爭車輛之修復，其材料更換係以新品替換舊品，計算零件
      材料之損害賠償數額時，應扣除折舊部分始屬合理。依行
      政院所頒固定資產耐用年數表及固定資產折舊率之規定，
      自用小客車之耐用年數為五年，依定率遞減法每年折舊千
      分之三六九，另依營利事業所得稅結算申報查核準則第95
      條第8項規定，固定資產提列折舊採用定率遞減法者，以
      一年為計算單位，其使用期間未滿一年者，按實際使用之
      月數相當於全年之比例計算之，不滿一月者，以一月計。
      系爭車輛自104年10月出場，到108年4月2日車禍發生時已
      使用3年5個月餘，以3年6月計算，則零件扣除折舊後之修
      復費用估定為593元（詳如附表計算式），再加工資10,80
      1元、烤漆11,400元，共計22,794元（計算式：593＋10,80
      1＋11,400＝22,794），原告在此範圍內之請求為有理由。
（四）末按給付有確定期限者，債務人自期限屆滿時起，負遲延
      責任。給付無確定期限者，債務人於債權人得請求給付時
      ，經其催告而未為給付，自受催告時起，負遲延責任。其
      經債權人起訴而送達訴狀，或依督促程序送達支付命令，
      或為其他相類之行為者，與催告有同一之效力；民法第
      229條第1、2 項分別定有明文。又遲延之債務，以支付金
      錢為標的者，債權人得請求依法定利率計算之遲延利息。
      但約定利率較高者，仍從其約定利率；而應付利息之債務
      ，其利率未經約定，亦無法律可據者，週年利率為百分之
      五；亦為同法第233條第1項及第203條所明定。查本件被
      告之民事起訴狀繕本係於110年5月5日寄存在臺南市政府
      警察局歸仁分局媽廟派出所，此有送達證書一紙在卷可按
      ，依民事訴訟法第138條第2項規定，寄存送達自寄存之日
      起經10日發生效力，而寄存日不算入，上開書狀繕本於11
      0年5月16日送達，則原告請求被告應給付自民事起訴狀繕
      本送達被告之翌日即自110年5月17日起，至清償日止，按
      週年利率百分之五計算之遲延利息，核與上開規定並無違
      背，自無不合。
四、綜上所述，原告本於侵權行為及保險代位法律關係，請求被
    告給付22,794元，及自起訴狀繕本送達翌日即110年5月17日
    起至清償日止，按年息百分之五計算之利息，為有理由，應
    予准許；逾此範圍之請求，為無理由，應予駁回。
五、本件係屬民事訴訟法第436條之8第1項小額訴訟事件所為被
    告敗訴之判決，依同法第436條之20規定，應依職權宣告假
    執行。
六、按於小額訴訟程序，法院為訴訟費用之裁判時，應確定其費
    用額；各當事人一部勝訴、一部敗訴者，其訴訟費用，由法
    院酌量情形，命兩造以比例分擔或命一造負擔，或命兩造各
    自負擔其支出之訴訟費用，分別為民事訴訟法第436條之19
    第1項、第79條所明定。原告起訴訴訟標的金額為25,094元
    ，應徵第一審裁判費為1,000元，經核原告之請求一部有理
    由、一部無理由，本院審酌被告應負全部過失責任，原告僅
    因修車零件折舊致為部分敗訴判決，認應由被告負擔全部裁
    判費為當，爰依上開規定確定被告應負擔之訴訟費用如主文
    第三項所示。
七、綜上所述，本件原告之訴為一部分有理由，依民事訴訟法第
    436條之23、第436條第2項、第436條之19第1項、第79條、
    第436條之20，判決如主文。
中　　華　　民　　國　　110 　年　　11　　月　　30　　日
                  台南簡易庭  法　官  張麗娟
以上為正本係照原本作成。
如對本判決上訴，須於判決送達後20日內向本院提出上訴狀（須
附繕本）。
中　　華　　民　　國　　110 　年　　11　　月　　30　　日
                              書記官  高培馨
附表
-----
折舊時間           金額
第1年折舊值        2,893×0.369=1,068
第1年折舊後價值    2,893-1,068=1,825
第2年折舊值        1,825×0.369=673
第2年折舊後價值    1,825-673=1,152
第3年折舊值        1,152×0.369=425
第3年折舊後價值    1,152-425=727
第4年折舊值        727×0.369×(6/12)=134
第4年折舊後價值    727-134=593